【裁判字號】    99,審易,1950
【裁判日期】    991126
【裁判案由】    毒品危害防制條例
【裁判全文】
臺灣士林地方法院刑事判決            99年度審易字第1950號
公  訴  人  臺灣士林地方法院檢察署檢察官
被      告  顧克龍
上列被告因違反毒品危害防制條例案件，經檢察官提起公訴（99
年度毒偵字第1777號），被告於準備程序就被訴事實為有罪之陳
述，經本院裁定改依簡式程序審理，並判決如下：
    主  文
顧克龍施用第二級毒品，處有期徒刑捌月。
    事  實
一、顧克龍前於民國87年間因施用毒品案件，經臺灣臺北地方法
    院裁定送觀察、勒戒後，認無繼續施用毒品之傾向，於88年
    1 月16日執行完畢釋放出所，並經臺灣臺北地方法院檢察署
    檢察官以88年度偵字第810 號為不起訴處分確定。又於88年
    間，因施用毒品案件，經臺灣臺北地方法院裁定送觀察、勒
    戒後，認有繼續施用毒品之傾向，再經同法院裁定令入戒治
    處所施以強制戒治，已於90年2 月21日執行完畢釋放出所，
    刑事追訴部分，並由臺灣高等法院以88年度上易字第2759號
    判決判處有期徒刑10月確定，已於90年12月21日執行完畢。
    詎顧克龍仍未悛悔，復基於施用第二級毒品甲基安非他命之
    犯意，於99年7 月28日20時許，在臺北市○○區○○路1 段
    737 巷8 弄8 號網路星球咖啡店廁所內，以將甲基安非他命
    置於玻璃球內燒烤吸食煙霧之方式，施用第二級毒品甲基安
    非他命1 次。嗣於99年7 月29日，因另案通緝，為警於上址
    逮捕，經警採集其尿液送驗後，始悉上情。
二、案經臺北市政府警察局內湖分局報請臺灣士林地方法院檢察
    署檢察官偵查起訴。
    理  由
一、上揭事實，業據被告顧克龍於偵查中及本院審理時坦承不諱
    （分見毒偵卷第100 頁，本院卷第59頁背面、第61頁背面）
    ，又被告為警查獲後在警局所排尿液，經送台灣尖端先進生
    技醫藥股份有限公司以酵素免疫分析法初驗後，再以氣相層
    析質譜儀法複驗，證實該尿液呈安非他命、甲基安非他命陽
    性反應，有該公司於99年8 月6 日出具之濫用藥物檢驗報告
    及臺北市政府警察局偵辦毒品案件尿液檢體委驗單影本各1
    紙附卷可稽（分見同上毒偵卷第9 至10頁），足認被告前開
    自白與事實相符，應可採信。
二、按毒品危害防制條例於92年7 月9 日修正公布，自93年1 月
    9 日施行，其中第20條、第23條將施用毒品之刑事處遇程序
    區分為「初犯」、「5 年內再犯」、「5 年後再犯」。依其
    立法理由之說明：「初犯」，經觀察、勒戒或強制戒治，應
    為不起訴處分或不付審理之裁定；經觀察、勒戒或強制戒治
    執行完畢釋放後，「5 年內再犯」者，因其再犯率甚高，原
    實施之觀察、勒戒及強制戒治既已無法收其實效，爰依法追
    訴或裁定交付審理。至於經觀察、勒戒或強制戒治執行完畢
    釋放，「5 年後再犯」者，前所實施之觀察、勒戒或強制戒
    治已足以遮斷其施用毒品之毒癮，為期自新及協助其斷除毒
    癮，仍用「初犯」規定，先經觀察、勒戒或強制戒治之程序
    。從而，依修正後之規定，祇於「初犯」及「5 年後再犯」
    2 種情形，有其追訴條件之限制，即須於初犯經觀察、勒戒
    或強制戒治釋放後，5 年內均無施用毒品之行為，始能認其
    前所實施之觀察、勒戒或強制戒治已足遮斷毒癮，而得於5
    年後再犯時，再予適用初犯之規定，重行觀察、勒戒等程序
    。倘5 年內已經再犯，經依法再為保安處分或追訴處罰，縱
    其第3 次（或第3 次以上）施用毒品之時間，在初犯之保安
    處分執行完畢釋放5 年以後，即與「5 年後再犯」之情形有
    別，且因已於「5 年內再犯」，顯見其再犯率甚高，原實施
    觀察、勒戒或強制戒治，已無法收其實效，自無再經觀察、
    勒戒及強制戒治之必要，應由檢察官逕行起訴，始符新法修
    正之本旨（最高法院95年第7 次刑事庭會議決議、97年度台
    非字第540 號判決參照）。查，本件被告前因2 次施用毒品
    案件，經法院裁定送觀察、勒戒及強制戒治，並於執行完畢
    後5 年內再犯施用毒品罪，業經追訴及判處罪刑確定等情，
    有臺灣高等法院被告前案紀錄表在卷可稽，是被告本次所為
    施用毒品之犯行，距離前開觀察、勒戒及強制戒治執行完畢
    釋放雖已逾5 年，惟被告於上開觀察、勒戒及強制戒治執行
    完畢後5 年內，既已再犯施用毒品罪，並經追訴、處罰，揆
    諸前揭說明，其本次犯行即與毒品危害防制條例第20條第3
    項所稱之「5 年後再犯」有別，是公訴人依法追訴，於法並
    無不合，本院自應依法論科。
三、核被告顧克龍所為，係犯毒品危害防制條例第10條第2 項之
    施用第二級毒品罪，其施用前持有甲基安非他命之低度行為
    ，應為施用之高度行為所吸收，不另論罪。爰審酌被告曾因
    施用毒品犯行而送觀察、勒戒、強制戒治及法院判處罪刑確
    定，仍不知悛悔，復再施用第二級毒品，顯見其無戒絕之決
    心，惟念其施用毒品乃戕害自己身心健康，尚未危及他人，
    且本次施用毒品犯行僅1 次，並考量其犯後坦承犯行之犯後
    態度，兼衡其犯罪之動機、目的、智識程度等一切情狀，量
    處如主文所示之刑，以示懲儆。
據上論結，應依刑事訴訟法第273 條之1 第1 項、第299 條第1
項前段，毒品危害防制條例第10條第2 項，刑法第11條前段，判
決如主文。
本案經檢察官黃育仁到庭執行職務。
中    華    民    國    99    年    11    月    26    日
                  刑事第一庭  法  官  莊明達
以上正本證明與原本無異。
如不服本判決應於收受判決後10日內向本院提出上訴書狀，並應
敘述具體理由；其未敘述上訴理由者，應於上訴期間屆滿後20日
內向本院補提理由書。
                              書記官  丁梅芬
中    華    民    國    99    年    11    月    26    日
附錄本件論罪科刑依據法條全文
毒品危害防制條例第10條
施用第一級毒品者，處6月以上5年以下有期徒刑。
施用第二級毒品者，處3 年以下有期徒刑。

司法院資訊處製作；財團法人民間司法改革基金會備份。
